臺灣高雄地方法院刑事裁定　　　　　　100年度聲判字第12號
聲　請　人
即　告訴人　湯振傑
代　理　人　吳保仁律師
被　　　告　鄧麗華
上列聲請人因告訴被告詐欺等案件，不服臺灣高等法院高雄分院
檢察署檢察長於民國100 年1 月25日以100 年度上聲議字第145
號駁回再議之處分（原不起訴處分案號：臺灣高雄地方法院檢察
署99年度偵字第34528號），聲請交付審判，本院裁定如下：
    主  文
聲請駁回。
    理  由
一、按告訴人不服上級法院檢察署檢察長或檢察總長認再議為無
    理由而駁回之處分者，得於接受處分書後10日內委任律師提
    出理由狀，向該管第一審法院聲請交付審判；法院認為交付
    審判之聲請不合法或無理由者，應駁回之，刑事訴訟法第25
    8 條之1 、第258 條之3 第2 項前段分別定有明文。查本件
    聲請人即告訴人湯振傑以被告鄧麗華涉犯刑法詐欺等罪嫌，
    向臺灣高雄地方法院檢察署檢察官提出告訴，經該檢察署檢
    察官於民國99年12月24日以99年度偵字第34528 號為不起訴
    處分，聲請人不服而聲請再議，經臺灣高等法院高雄分院檢
    察署檢察長認為再議為無理由，於100 年1 月25日以100 年
    度上聲議字第145 號處分書駁回，聲請人於收受前揭處分書
    後10日內（加計在途期間）之100 年2 月1 日，委任律師向
    本院提出本件交付審判之聲請等情，有刑事委任狀及聲請交
    付審判理由狀附卷可按，且經本院依職權調閱臺灣高雄地方
    法院檢察署99年度偵字第34528 號偵查卷、臺灣高等法院高
    雄分院檢察署100 年度上聲議字第145 號卷宗核閱無誤，是
    本件交付審判之聲請，程序上核與法相符，先予敘明。
二、原告訴意旨略以：聲請人湯振傑與被告鄧麗華本為朋友關係
    ，被告於99年9 月間與聲請人閒聊時獲悉聲請人計畫於同年
    10月中旬前往大陸地區旅遊一事後，認有機可趁，竟基於意
    圖為自己不法利益之詐欺、背信等犯意，向聲請人佯稱：伊
    將於99年10月1 日返回大陸福建地區探親，若聲請人代伊支
    付返鄉探親所需花費，則聲請人將來前往大陸地區武夷山旅
    遊時之旅遊行程及住宿，伊均願代為安排等語，聲請人聞言
    後信以為真，遂應允其上開提議，並於同年9 月間分別代被
    告支付返鄉探親所需之機票、簽證、臺胞證及購買伴手禮茶
    葉等費用共計約新臺幣（下同）1 萬元。嗣被告於同年10月
    1 日先行返回大陸地區探親後，經聲請人於同年10月10日向
    被告致電表示其欲前往大陸地區旅遊時，被告竟以：「伊要
    回臺灣了」、「因為伊未來女婿和女兒在一起，大概不是很
    方便」等語推託，阻撓聲請人前往大陸地區，而為違背其任
    務之行為，致聲請人未能依原訂計畫前往大陸地區旅遊云云
    ，因認被告涉犯刑法第339 條第1 項詐欺取財罪、第342 條
    第1 項背信罪等罪嫌。
三、聲請交付審判意旨略以：聲請人於偵查中業已就上開事實證
    述明確，被告亦不否認係受有聲請人代為支出返回大陸地區
    之機票、簽證、臺胞證及購買伴手禮茶葉費用等利益之事實
    ，且聲請人復於偵查中即99年12月27日具狀陳明將另行提出
    足資證明被告涉有上開犯嫌之相關證據，惟原偵查檢察官竟
    均未調查上開證據，率於99年12月24日為不起訴處分，顯有
    應予調查而不予調查證據之違法情形，實難令人信服，爰依
    法聲請交付審判。
四、按犯罪事實應依證據認定之，無證據不得認定犯罪事實，刑
    事訴訟法第154 條第2 項定有明文；又告訴人之指訴係使被
    告受刑事追訴為目的，是其陳述是否與事實相符，仍應調查
    其他積極證據以資審認，始得為不利被告之認定（參見最高
    法院52年台上字第1300號判例）。復認定不利於被告之事實
    ，須依積極證據，苟積極證據不足為不利於被告事實之認定
    時，即應為有利於被告之認定，更不必有何有利之證據（參
    見最高法院30年上字第816 號判例意旨）；另按刑法第339
    條詐欺罪之成立，以行為人主觀上有不法所有之意圖，且須
    施用詐術使被害人陷於錯誤而交付財物或利益，始足構成；
    又同法第342 條之背信罪，須以為他人處理事務為前提，所
    謂為他人云者，係指受他人委任，而為其處理事務而言（參
    見最高法院49臺上字第1530號判例意旨）。本件告訴意旨認
    被告涉有詐欺、背信等犯行，無非以聲請人於偵查中指述為
    據，惟被告於偵查中經訊問後，堅詞否認涉有詐欺、背信等
    犯行，辯稱：伊於得悉聲請人將前往大陸地區旅遊之情後，
    基於朋友間情誼關係，始表示願招待聲請人住宿於其位於大
    陸住處，以節省旅遊住宿等相關費用，至伊返鄉探親所需之
    機票、簽證、臺胞證及購買伴手禮茶葉等費用，均係聲請人
    基於情誼主動表示願代為支付，二人並未約定以此等費用作
    為伊招待聲請人之對價等語，經查：
(一)、聲請人與被告二人為朋友關係，被告於99年9 月間確曾向聲
    請人稱：聲請人於同年10月中旬前往大陸地區武夷山旅遊時
    ，願代為安排住宿等語，聲請人並於同年9 月間代被告支付
    返鄉探親所需之機票、簽證、臺胞證及購買返鄉伴手禮茶葉
    等費用共計約1 萬元等事實，業為被告所自承，且據證人即
    聲請人於偵查中證述明確，並有卷附購買茶葉發票、三星旅
    行社有限公司所出具被告返回大陸所需費用明細計算表各1
    紙在卷可憑（見偵查卷第4 頁），固可認定。
(二)、至本件聲請人雖以被告藉詞願代其安排大陸旅遊行程及住宿
    ，致聲請人陷於錯誤而代為支付被告機票、簽證、臺胞證及
    購買伴手禮茶葉等費用，被告嗣後未依約招待其前往大陸地
    區旅遊，因認被告涉有詐欺犯嫌云云，惟參以聲請人於告訴
    狀、聲請再議狀既均揭明：「... 被告則答應告訴人至武夷
    山時，可以免費為其安排住宿... 。」等語，則被告於允諾
    願為聲請人安排住宿之際，既確係稱願「免費」代為安排，
    當可推見被告應無主動要求聲請人提供報酬之舉，故聲請人
    嗣稱被告曾要求其支出購買機票等費用以作為安排住宿之對
    價一節，實與上情有所扞格，且聲請人於偵查中復自承：因
    為被告之前說要將鄉親介紹給我，所以我才對他好等語（見
    偵查卷第12頁），參諸上開各節，則被告是否確有以安排住
    宿為由，而要求聲請人支付相關費用以為行詐手段，以及聲
    請人代支費用與被告代為安排住宿間，是否有何直接對價關
    係存在，本均屬有疑；況且，被告、聲請人二人本為朋友關
    係，平日往來多有互相招待吃飯、唱歌、旅遊或互贈禮物之
    舉，分據聲請人、被告二人於偵查中陳述明確（見偵查卷第
    10頁），另聲請人於偵查中復稱：伊不知悉被告要安排之住
    宿地點為何處，僅知悉要住在被告姊妹家，雙方亦未具體約
    定何日前往大陸地區旅遊，僅說約99年10月中旬前往等語明
    確（見偵查卷第10頁），衡以被告、聲請人平日間基於朋友
    關係本有彼此招待旅遊及餽贈之例，且渠等間就聲請人前往
    大陸地區旅遊之地點、時間、住宿天數等旅遊細節，亦未有
    何具體約定，此除與一般需支付對價之旅遊行程往往事先具
    體言明旅遊相關細節有異外，反與社會一般所見朋友間基於
    情誼互相招待時常未預先明確說明招待內容細節之情，較為
    類似，是依此情，被告辯稱：聲請人係基於友誼關係主動表
    示願意代為支付機票、簽證、臺胞證及購買伴手禮茶葉費用
    等語，應值採憑；甚者，被告於99年11月初自大陸返台後，
    除購買禮物贈送聲請人外，復另向聲請人表示欲返還上開辦
    理機票、簽證、台胞證等費用，惟均遭聲請人拒絕等情，亦
    為聲請人所不爭執，衡若被告確有詐害聲請人財物之意，焉
    需於返台後主動表示願意返還上開相關費用，復額外贈送禮
    物致意之理，是由此節，益徵被告應無聲請人所指詐害犯意
    存在。
(三)、至聲請人雖另以被告事後未依約代其安排旅遊行程之事實，
    而認被告涉有背信犯嫌，然依前述，被告既係基於情誼始向
    聲請人表示願代為安排旅遊行程，則其顯非受聲請人委任或
    係基於雙方間契約關係而為聲請人處理事務之人，自與背信
    罪之行為主體限於為他人處理事務之人，尚屬有間，因之，
    縱令被告事後未曾代聲請人安排旅行行程，亦難認此舉構成
    背信犯行，故聲請人上開所述，亦屬無據。
五、末按刑事訴訟法第258 條之1 規定聲請人得向法院聲請交付
    審判，核其立法意旨，係法律對於檢察官不起訴或緩起訴裁
    量權制衡之外部監督機制，此時，法院之職責僅在就檢察官
    所為不起訴或緩起訴之處分是否正確加以審查，藉以防止檢
    察機關濫權。依此立法精神，同法第258 條之3 第3 項規定
    ：「法院就交付審判之聲請為裁定前，得為必要之調查。」
    ，其所謂「得為必要之調查」，係指調查證據之範圍應以偵
    查中曾顯現者為限，不可就新提出之證據再為調查，亦不可
    蒐集偵查卷宗以外之證據，否則將與刑事訴訟法第260 條之
    再行起訴規定混淆不清（臺灣高等法院91年4 月25日刑庭會
    議法律問題研討意見參照）。本件聲請人雖謂其於偵查中已
    具狀陳明將另行提出足資證明被告涉有上開犯嫌之相關證據
    ，惟原偵查檢察官竟均未調查上開證據，即率為不起訴處分
    ，而認檢察官所為不起訴處分於法有違云云，然參以聲請人
    於偵查中即99年12月27日固具狀陳明尚有證據待提出一節，
    惟該狀文內容僅空泛記載：「告訴人已另取得新的具體事證
    ，足以證明被告涉及背信與詐騙之實」等語，遍觀該狀文其
    餘內容，均未見聲請人具體陳明待調查之證據內容及證據方
    法，以供檢察官審酌，是以，實難認為檢察官有何應調查之
    證據疏未調查之違法，況且，依前開說明，本院就本件交付
    審判所得調查證據之範圍，本以偵查中曾顯現之證據為限，
    是聲請人以上開情詞指摘原不起訴處分違法，並據此為由聲
    請交付審判，當非可採。
六、綜上所述，本案被告所涉詐欺、背信等罪嫌，並無法使本院
    達至足認被告有犯罪嫌疑，應由檢察官提起公訴之程度，原
    檢察官及臺灣高等法院高雄分院檢察署檢察長以被告犯罪嫌
    疑不足，分別予以不起訴處分及駁回再議之聲請，於法並無
    不當。本件聲請交付審判意旨仍執前詞指摘檢察官偵查未備
    ，請求交付審判，尚無理由，其聲請應予駁回。
據上論斷，應依刑事訴訟法第258 條之3 第2 項前段，裁定如主
文。
中    華    民    國    100    年    4    月    15    日
                  刑事第十八庭 審判長法  官  黃宗揚
                                     法  官  高瑞聰
                                     法  官  鄭子文
以上正本證明與原本無異。
本裁定不得抗告。
中    華    民    國    100    年    4    月    15    日
                                     書記官  王立山